---
title: "EDA"
author: "zamora tello, Romero Cardenas, Laymito Enriquez, Lopez Soto, Alata Diego"
date: "10/9/2021"
output: html_document
---


```{r setup, include=FALSE}
library(tidyverse)
library(readxl)
library(dplyr)
library(PerformanceAnalytics)
library(psych)
library(GGally)
library(lattice)
library(cptcity)
library(PerformanceAnalytics)
library(GGally)  
library(lattice)  
library(cptcity)
library(ade4)
library(factoextra)
library(corrplot) 
knitr::opts_chunk$set(echo = TRUE)
```
#### GRUPO 2

# DESCRIPCION DEL CASO DE ESTUDIO
El Perú es un país con una tradición milenaria y un promisorio futuro que no pierde de vista sus raíces y donde el buen comer destaca entre sus habitantes como uno de los signos más distintivos de su identidad.  
El pueblo peruano es famoso por su paladar exigente, el cual proviene de épocas inmemorables. Las técnicas precolombinas permitieron la preparación de sopas, guisos y pescados crudos. El procesamiento de la comida era parte común de la vida diaria, al contar con conocimientos para salar carne, deshidratar y cocer en hornos de tierra natural. Con la colonización española, unida a la migración africana, china, italiana y japonesa, la cocina peruana acogió diferentes formas de ver el mundo y nuevas técnicas de preparación. Destaca la influencia de España y de China, que originó gastronomías con denominación propia: comida criolla y chifa, respectivamente. 
La riqueza de la cocina peruana se sustenta en el mestizaje de sus culturas; así como en la existencia de una de las mayores biodiversidades de la Tierra, lo que ha producido el nacimiento y evolución de gastronomías únicas.
Lima, ha sido declarada capital gastronómica de Latinoamérica gracias a la amplitud y exquisitez de platillos aprobados de forma contundente por los más prestigiosos chefs y restaurantes, los cuales son impulsores de innovaciones y vanguardias a través de la alta cocina.



# DESCRIPCION DE LAS VARIABLES

El conjunto de datos de Kaggle usado contiene información que ha sido extraída de Tripadvisor y GooglePlaces mediante Ryest, Requests y Selenium. Los datos contenidos aquí tienen que ver con reseñas de los restaurantes en 9 distritos de la ciudad de Lima, Perú. Los distritos son: Jesús María, La Victoria, Lima, Lince, Los Olivos, Pueblo Libre, San Borja, San Isidro y San Martin de Porres.
En total se obtuvo información de 1217 restaurantes y más de 160600 reseñas, en un tiempo de 11 años (2010 y 2021). En el conjunto de datos tenemos un total de 23 funciones, entre las cuales podemos encontrar distintos campos, tales como información del restaurante: identificación, nombre, ubicación en x e y, etc. Por otra parte, también encontramos lo relacionado a las reseñas: disgusto, confianza, etc
Nuestras variables con su respectiva descripción se muestran en el siguiente cuadro
```{r}
datavariable <- read_excel("variables.xlsx")
knitr::kable(datavariable)
```

El cuadro muestra los campos al iniciar el proceso del conjunto de datos; a continuación, se mostrará finalmente las variables a trabajar:

```{r}
datavariable1 <- read_excel("variables1.xlsx")
knitr::kable(datavariable1)
```

# ANALISIS EXPLORATORIO DE DATOS(EDA)

```{r}
(data1 <- read_excel("restaurantes3.xlsx"))
glimpse(data1)

# distribucion de NA en las variables  y  observaciones
mice::md.pattern(data1,rotate.names= TRUE )
VIM::aggr(data1 , numbers = T , SortVar = T)
```

# missing values

**CANTIDAD DE NA**

```{r}
sum(is.na( data1$n_reviews) )
sum(is.na( data1$min_price) )
sum(is.na( data1$max_price) )
```

```{r}
#calculo de mediana para n_reviews
data1 %>%
  dplyr::summarise(n_reviews=median(n_reviews,na.rm = T ))

##calculo de mediana para min_price
data1 %>%
  dplyr::summarise(min_price=median(min_price,na.rm = T ))
```

 **reemplazando los NA por mediana**

```{r}
data2<- data1 %>% 
 mutate(n_reviews= ifelse(is.na(n_reviews) , 41,n_reviews),
        min_price= ifelse(is.na(min_price) , 325,min_price)
)
(view(data2))
```

# Multicolineidad

```{r}

data3 <- data2 %>%
  dplyr::select(-x,-y,-district,-direction ,-max_price)
dataordenada<- data3 %>%
  dplyr::select(-min_price,-n_reviews)
```

```{r}
data4 <- data3 %>%
  dplyr::select(-name,-id,-min_price,-n_reviews) 
```

**GRAFICO DE CORRELACION**

```{r}

chart.Correlation(data4, histogram = TRUE, method = "pearson")
```


# Outliers

**DIAGRAMA DE CAJAS **

```{r}
(data5 <- dplyr::filter(dataordenada,name =="KFC"  | name == "Pizza Hut"| name == "Bembos"|name == "El Chinito" | name == "El Chinito"|name == "Embarcadero 41" |name == "McDonald's" | name == "Norky's"|name == "Papa John's"|name == "Popeyes"
|name == "Roky's"| name == "Roky's"|name == "Rustica"|name == "Starbucks"))
```

**analisis de la variable confianza**

```{r}
(data6 <- data5 %>% 
    group_by(name,confianza ) %>% 
    ggplot(mapping = aes(x = name, y = confianza, fill = name))+
    geom_boxplot()+
    labs (title = "CONFIANZA",
          x = "nombre del restaurante",
          y = "confianza"
    ))
```

**analisis de la variable enfado**

```{r}
(data7<- data5 %>% 
    group_by(name,enfado ) %>% 
    ggplot(mapping = aes(x = name, y = enfado, fill = name))+
    geom_boxplot()+
    labs (title = "ENFADO",
          x = "nombre del restaurante",
          y = "enfado"
    ))
```

**analisis de la variable anticipacion**

```{r}
(data8 <- data5 %>% 
    group_by(name,anticipacion ) %>% 
    ggplot(mapping = aes(x = name, y = anticipacion, fill = name))+
    geom_boxplot()+
    labs (title = "anticipacion",
          x = "nombre del restaurante",
          y = "anticipacion"
    ))
```

**analisis de la variable disgusto**

```{r}
(data9 <- data5 %>% 
    group_by(name,disgusto ) %>% 
    ggplot(mapping = aes(x = name, y = disgusto , fill = name))+
    geom_boxplot()+
    labs (title = "disgusto",
          x = "nombre del restaurante",
          y = "disgusto"
    ))
```

**analisis de la variable temor**

```{r}
(data10 <- data5 %>% 
    group_by(name,temor ) %>% 
    ggplot(mapping = aes(x = name, y = temor , fill = name))+
    geom_boxplot()+
    labs (title = "temor",
          x = "nombre del restaurante",
          y = "temor"
    ))
```

**analisis de la variable alegria**

```{r}
(data11 <- data5 %>% 
    group_by(name,alegria ) %>% 
    ggplot(mapping = aes(x = name, y = alegria , fill = name))+
    geom_boxplot()+
    labs (title = "alegria",
          x = "nombre del restaurante",
          y = "alegria"
    ))
```

**analisis de la variable tristesa**

```{r}
(data12 <- data5 %>% 
    group_by(name,tristesa ) %>% 
    ggplot(mapping = aes(x = name, y = tristesa , fill = name))+
    geom_boxplot()+
    labs (title = "tristesa",
          x = "nombre del restaurante",
          y = "triste"
    ))
```

**analisis de la variable sorpresa**

```{r}
(data13 <- data5 %>% 
    group_by(name,sorpresa ) %>% 
    ggplot(mapping = aes(x = name, y = sorpresa , fill = name))+
    geom_boxplot()+
    labs (title = "sorpresa",
          x = "nombre del restaurante",
          y = "sorpresa"
    ))
```

**analisis de la variable negative**

```{r}
(data14 <- data5 %>% 
    group_by(name,negative ) %>% 
    ggplot(mapping = aes(x = name, y = negative , fill = name))+
    geom_boxplot()+
    labs (title = "negative",
          x = "nombre del restaurante",
          y = "negative"
    ))
```

**analisis de la variable positive**

```{r}
(data15 <- data5 %>% 
    group_by(name,positive ) %>% 
    ggplot(mapping = aes(x = name, y = positive , fill = name))+
    geom_boxplot()+
    labs (title = "positive",
          x = "nombre del restaurante",
          y = "positive"
    ))
```

**analisis de la variable   stars_1**

```{r}
(data16 <- data5 %>% 
    group_by(name,stars_1 ) %>% 
    ggplot(mapping = aes(x = name, y = stars_1, fill = name))+
    geom_boxplot()+
    labs (title = "1 estrellas",
          x = "nombre del restaurante",
          y = "1 estrellas"
    ))
```

**analisis de la variable   stars_2**

```{r}
(data17 <- data5 %>% 
    group_by(name,stars_2 ) %>% 
    ggplot(mapping = aes(x = name, y = stars_2, fill = name))+
    geom_boxplot()+
    labs (title = "2 estrellas",
          x = "nombre del restaurante",
          y = "2 estrellas"
    ))
```

**analisis de la variable   stars_3**

```{r}
(data18 <- data5 %>% 
    group_by(name,stars_3 ) %>% 
    ggplot(mapping = aes(x = name, y = stars_3, fill = name))+
    geom_boxplot()+
    labs (title = "3 estrellas",
          x = "nombre del restaurante",
          y = "3 estrellas"
    ))
```

**analisis de la variable   stars_4**

```{r}
(data19 <- data5 %>% 
    group_by(name,stars_4 ) %>% 
    ggplot(mapping = aes(x = name, y = stars_4, fill = name))+
    geom_boxplot()+
    labs (title = "4 estrellas",
          x = "nombre del restaurante",
          y = "4 estrellas"
    ))
```

**analisis de la variable   stars_5**

```{r}
(data20 <- data5 %>% 
    group_by(name,stars_5 ) %>% 
    ggplot(mapping = aes(x = name, y = stars_5, fill = name))+
    geom_boxplot()+
    labs (title = "5 estrellas",
          x = "nombre del restaurante",
          y = "5 estrellas"
    ))
```

# Distribucion de variables

**histograma de stars_1**

```{r}
hist(data4$stars_1, freq = T, col = "blue", labels = T)
```

**histograma de stars_2**

```{r}
hist(data4$stars_2, freq = T, col = "blue", labels = T)
```

**histograma de stars_3**

```{r}
hist(data4$stars_3, freq = T, col = "blue", labels = T)
```

**histograma de stars_4**

```{r}
hist(data4$stars_4, freq = T, col = "blue", labels = T)
```

**histograma de stars_5**

```{r}
hist(data4$stars_5, freq = T, col = "blue", labels = T)
```

**histograma de positive**

```{r}
hist(data4$positive, freq = T, col = "red", labels = T)
```

**histograma de negative**

```{r}
hist(data4$negative, freq = T, col = "skyblue", labels = T)
```

**histograma de sopresa**

```{r}
hist(data4$sorpresa, freq = T, col = "blue", labels = T)
```

**histograma de tristesa**

```{r}
hist(data4$tristesa, freq = T, col = "blue", labels = T)
```

**histograma de alegria**

```{r}
hist(data4$alegria, freq = T, col = "blue", labels = T)
```

**histograma de temor**

```{r}
hist(data4$temor, freq = T, col = "blue", labels = T)
```

**histograma de disgusto**

```{r}
hist(data4$disgusto, freq = T, col = "blue", labels = T)
```

**histograma de anticipacion**

```{r}
hist(data4$anticipacion, freq = T, col = "blue", labels = T)
```

**histograma de enfado**

```{r}
hist(data4$enfado, freq = T, col = "black", labels = T)
```

**histograma de confianza**

```{r}
hist(data4$confianza, freq = T, col = "green", labels = T)
```


# PCA 

# ANALISIS DE COMPONENTES PRINCIPALES 
## CARGA DE DATASET 

```{r}
dataset <- read_csv("C:/Users/KEVIN/Downloads/PCA/PCA/Rest.csv") %>% 
  drop_na() %>% 
  dplyr::select(-id, -name, -x, -y, -district, -direction, -n_reviews,     -min_price, -max_price)

```


## Muestra de las principales operaciones de nuestro dataset.

```{r}
describe(dataset)
```

## Estandarización del dataset

```{r}
scale_data <- scale(dataset)
```

## Matriz varianza covarianza

```{r}
cov <- cov(scale_data)
```

## Matriz de correlación

```{r}
mtx <- cor(scale_data)
```

## Correlacion entre variables con levelplot

```{r}
levelplot(
  mtx,
  col.regions =
    cpt(
      pal = "cb_div_RdBu_11",  
      n = 100, rev = F        
    )
)

```

## Analizando los componentes principales

```{r}
pca <-
  dudi.pca(
    scale_data,               
    scale = F, scannf = F,    
    nf = ncol(scale_data)     
  )

summary(pca)
```

## Autovalores

```{r}
pca$eig 
```

## Autovectores

```{r}
pca$c1
```

## Grafico de sedimentacion o screeplop

```{r}
fviz_eig(pca, addlabels = T) +
  theme_bw()
```

## Matriz de correlación entre los componentes principales y las variables originales

```{r}
pca$co

levelplot(
  as.matrix(pca$co),
  col.regions = 
    cpt(
      pal = "cb_div_RdBu_11", n = 100, rev = F
    )
)
```

## Contribucion de variables a los componentes

```{r}
contrib <- as.matrix(pca$co * pca$co)
corrplot(contrib, is.corr = F) 
```

## Escores o puntuaciones

```{r}
as.tibble(scale_data)
head(pca$li)

output <-
  as.tibble(pca$li) %>%  
  dplyr::select(sprintf("Axis%1$s", 1:5))
```

# cluster 

### jerarquico
```{r}
clus <- data3 %>% dplyr::select(-id, -name,-n_reviews,-min_price)
distanci <- dist(scale(clus), method = "euclidean") # estandariza
hmodel <- hclust(distanci, method = "ward.D")
plot(hmodel)

plot(hmodel$height, type = "p")


library(rgl)

l <- as.matrix(distanci)
heatmap(l)
```
## modetodo de particionamiento

## BUSCANDO k optimo

### METODO SILUETA

```{r}
kotimo <- scale(clus) # ESTANDARIZA LSO DATOS 
set.seed(2021)
factoextra::fviz_nbclust(
  kotimo, kmeans, method = "silhouette", k.max = 20
) #SILUETA


```
### METODO 
```{r}

set.seed(2021)
factoextra::fviz_nbclust(
  kotimo, kmeans, method = "gap_stat", k.max = 20
)


```

```{r}

set.seed(2021)
factoextra::fviz_nbclust(
  kotimo, kmeans, method = "wss", k.max = 20
)


```




## Cargamos nuestro dataset
#Realizamos una pequeña limpieza de los nombre duplicados y pasamos los nombres de los restaurantes como identificador de cada fila
```{r , message = FALSE,warning = FALSE}
library(textshape)
base_datos<-read_excel("C:/Users/KEVIN/Downloads/eda/restaurantes3.xlsx")
base_datos<- base_datos[!duplicated(base_datos$name), ]
base_datos<-textshape::column_to_rownames(base_datos, loc = 2)
```


## Filtramos las variables que usaremos y las estandarizaremos


```{r , message = FALSE,warning = FALSE}
df <- as.data.frame(base_datos)
df <- subset(df, select = c(enfado,anticipacion,disgusto,temor,
                            alegria,tristesa,sorpresa,confianza,negative,positive))
df<-scale(df)
head(df)
```

## Calculamos la matriz de distacias

```{r , message = FALSE,warning = FALSE}
m.distancia <- get_dist(df, method = "euclidean") 
fviz_dist(m.distancia, gradient = list(low = "blue", mid = "white",
                                       high = "red"))
```
                                  
## Estimamos el número de clústers optimos
```{r ,warning = FALSE}
resnumclust<-NbClust::NbClust(data=df, distance = "euclidean", min.nc=2,
                     max.nc=10, method = "kmeans")
```
## grafico entre la frecuencia de indice y su numero optimo de 
```{r ,warning = FALSE}
factoextra::fviz_nbclust(resnumclust)
```
## Generamos los dos clusters
```{r ,warning = FALSE}
set.seed(2021)
k2 <- kmeans(df, centers = 2, nstart = 200)
k2$cluster
```
## suma de cuadrado intercluster 
```{r ,warning = FALSE}
k2$withinss
```
## valor de silueta 

```{r ,warning = FALSE}
siluet <- cluster::silhouette(k2$cluster,dist(df))

factoextra::fviz_silhouette(siluet)+
  coord_flip()
```


##  Ploteos de los clusters
```{r ,warning = FALSE}
library(factoextra)
fviz_cluster(k2, data = df)

#fviz_cluster(k2, data = df, ellipse.type = "euclid",repel =TRUE,
#            star.plot = TRUE) 
#fviz_cluster(k2, data = df, ellipse.type = "norm")

#res2 <- hcut(df, k = 2, stand = TRUE)
#fviz_dend(res2, rect = TRUE, cex = 0.5,
 #         k_colors = c("red","#2E9FDF"))
```

## Pasar los cluster al df inicial para que se pueda trabajar con ellos
```{r , message = FALSE,warning = FALSE}
base_datos %>%
  mutate(Cluster = k2$cluster) %>%
  group_by(Cluster) %>%
  summarise_all("mean")

df2 <- base_datos
df2 <- scale(df)
df2<- as.data.frame(df)
df2$clus<-as.factor(k2$cluster)
```

## giramos la base de datos de manera longitudinal de manera que se pueda apreciar el cluster, la emocion y los valores que le hemos asigando
```{r , message = FALSE,warning = FALSE}
df2$clus<-factor(df2$clus)
data_long <- gather(df2, emocion, valor, enfado:positive, factor_key=TRUE)
head(data_long)
```
## En este plot  podemos observar las relaciones de los valores de cada cluster y las emociones
```{r , message = FALSE,warning = FALSE}
ggplot(data_long, aes(as.factor(x = emocion), y = valor,group=clus, colour = clus)) + 
  stat_summary(fun = mean, geom="pointrange", size = 1)+
  stat_summary(geom="line")
geom_point(aes(shape=clus))
```










